【裁判字號】    95,易,2283
【裁判日期】    951017
【裁判案由】    詐欺
【裁判全文】
臺灣臺中地方法院刑事判決              95年度易字第2283號
公  訴  人  台灣台中地方法院檢察署檢察官
被      告  丙○○原名饒烜誌.
上列被告因詐欺案件，經檢察官提起公訴（九十五年度偵字第五
四八五號），本院判決如下：
    主    文
丙○○幫助意圖為自己不法之所有，以詐術使人將本人之物交付
，處有期徒刑參月，如易科罰金，以銀元參佰元即新台幣玖佰元
折算壹日。
    犯罪事實
一、丙○○預見不詳姓名成年人或所屬詐欺集團可能利用取得之
    他人金融機構帳戶，作為詐欺取財匯款之工具，且其發生並
    不違背其本意，竟基於幫助不詳姓名成年人或所屬詐欺集團
    之不確定故意，於民國九十四年七月十四日之前某日，在不
    詳地點，將其所有華南商業銀行第000000000000號帳戶之存
    摺、印章、金融卡（包括密碼），交予不詳姓名成年人使用
    。該不詳姓名成年人或所屬詐欺集團取得丙○○所有上開華
    南商業銀行東勢分行帳戶之存摺、金融卡（包括密碼）後，
    即意圖為自己不法所有，自九十四年八月初起，接續打電話
    向甲○○詐稱其抽中中博電子公司舉辦之抽獎活動二獎，獎
    金有新台幣（下同）一百零八萬元，須先繳付費用及加入會
    員才能領取獎金，使甲○○信以為真，於九十四年九月二十
    一日，至埔里中心埤郵局匯款五萬元，至丙○○所有上開華
    南商業銀行東勢分行帳戶（另於九十四年九月二十日，至埔
    里郵局匯款四萬一千元，至林建章所有花蓮下美崙郵局第
    0000 000號帳戶）。嗣因甲○○發覺有異報警處理，而為警
    循線查獲。
二、案經花蓮縣警察局花蓮分局報請台灣花蓮地方法院檢察署呈
    請台灣高等法院檢察署核移台灣台中地方法院檢察署檢察官
    偵查起訴。
    理    由
一、訊據被告丙○○否認幫助詐欺取財犯行，辯稱伊所有華南商
    業銀行東勢分行第000000000000號帳戶之存摺、印章、金融
    卡，連同書寫金融卡密碼之紙張，均放在伊所有KBI-725號
    機車置物箱內，於九十四年五月二十日，在台中縣東勢鎮○
    ○街一０八號前失竊，伊曾委託伊妻陳雅玲報案，也有辦理
    掛失手續，伊未將該帳戶交給他人使用云云。惟查上揭犯罪
    事實，業據被害人甲○○於警訊時指述綦詳，並有被害人提
    出之郵政跨行匯款申請書影本及被告所有上開華南商業銀行
    東勢分行帳戶之交易明細表附卷可稽。又金融機構帳戶之存
    摺、印章、金融卡（包括密碼），僅供本人存提款項使用，
    具有專屬性，若謂不詳姓名成年人或所屬詐欺集團在未徵得
    被告同意使用之情況下，即指示被害人匯款至其所有上開華
    南商業銀行東勢分行帳戶，亦與經驗法則相悖。次查被告雖
    指稱伊所有上開華南商業銀行東勢分行帳戶之存摺、印章、
    金融卡，連同書寫金融卡密碼之紙張，係放在伊所有KBI-72
    5號機車置物箱內，於九十四年五月二十日，在台中縣東勢
    鎮○○街一０八號前失竊，曾委託伊妻陳雅玲報案，也有辦
    理掛失手續云云，但依卷附被告之妻陳雅玲報案資料及調查
    筆錄顯示，被告之妻陳雅玲係遲至九十四年六月二十九日，
    始前往台中縣警察局東勢分局東勢派出所報案，距被告所指
    失竊時間已逾一月，且於警訊中僅指稱損失郵局存摺、印章
    、本人身分證、華南商業行存摺、印章、台中商業銀行存摺
    、印章，並未明確說明連同被告所有上開華南商業銀行東勢
    分行帳戶之存摺、印章、金融卡及書寫密碼之紙張一併失竊
    ，非無可議。而被告所有上開華南商業銀行東勢分行帳戶，
    自九十四年五月份起至九十四年十二月份止，均未曾辦理掛
    失手續，復有華南商業銀行東勢分行九十五年九月十四日（
    95 ）華勢存字第0167函在卷足憑，依常情，被告既已委託
    其妻陳雅玲報案失竊，其焉會未即時向華南商業銀行東勢分
    行辦理帳戶掛失手續？參諸被告所有上開華南商業銀行東勢
    分行帳戶，自九十四年七月十四日起即有不明款項匯入，且
    均係當日提領一空等情，益徵被告所有上開華南商業銀行東
    勢分行帳戶之存摺、印章、金融卡（包括密碼），應係其於
    九十四年七月十四日之前某日，在不詳地點，交予不詳姓名
    成年人使用，被告所辯無非飾卸之詞，不足採信。末查被告
    係六十二年十二月十九日出生之成年人，具相當之社會經驗
    ，對不詳姓名成年人何以須使用其所有上開華南商業銀行東
    勢分行帳戶，豈能無疑？況自政府開放金融機構申請設立以
    來，金融機構大量增加，使一般人申請存款帳戶極為容易、
    便利，故除非充作犯罪使用，一般並無使用他人金融機構帳
    戶之必要。而坊間新聞媒體，對於不肖犯罪集團，經常利用
    大量取得之金融機構帳戶，作為詐欺或恐嚇取財工具，亦多
    所報導，被告對此應知之甚詳，竟仍將其所有上開華南商業
    銀行東勢分行帳戶之存摺、印章、金融卡（包括密碼），交
    予不詳姓名成年人使用，該不詳姓名成年人或所屬詐欺集團
    果據以為詐欺取財匯款之工具，被告自有幫助該不詳姓名成
    年人或所屬詐欺集團詐欺取財之不確定故意，本件事證明確
    ，被告犯行已堪認定。
二、按刑法上之故意，以行為人對於構成犯罪之事實，包括犯罪
    客體、行為、結果等均有具體確定認識，並有意使其發生者
    為確定故意，而行為人對於構成犯罪之事實，雖無具體確定
    認識，然已預見其發生，而其發生不違背其本意者，則為不
    確定故意。又行為人基於幫助他人犯罪之意思，為促成他人
    犯罪而為犯罪構成要件以外之行為，為幫助犯。本件被告將
    其所有上開華南商業銀行東勢分行帳戶之存摺、印章、金融
    卡（包括密碼），交予不詳姓名成年人使用，該不詳姓名成
    年人或所屬詐欺集團嗣據以作為詐欺取財匯款之工具，此既
    不違背被告當初交付存摺、印章、金融卡（包括密碼）之本
    意，且係參與提供取得詐欺取財犯罪所得款項之工具，對此
    犯行施以助力，為詐欺取財罪構成要件以外之行為，應以詐
    欺取財罪之幫助犯論之。核被告所為，係犯刑法第三十條第
    一項、第三百三十九條第一項之幫助詐欺取財罪。被告係幫
    助不詳姓名成年人或所屬詐欺集團犯詐欺取財罪，為從犯，
    應按正犯之刑減輕之。爰審酌被告尚無前科紀錄（見卷附台
    灣高等法院被告前案紀錄表），預見不詳姓名成年人或所屬
    詐欺集團可能利用取得之金融機構帳戶作為詐欺取財之工具
    ，仍將其所有上開華南商業銀行東勢分行帳戶之存摺、金融
    卡（包括密碼），交予該不詳姓名成年人使用，危害社會治
    安、金融秩序，及其犯罪動機、目的、手段、所生損害、犯
    罪後態度等一切情狀，處以如主文所示之刑，並諭知其易科
    罰金之折算標準。被告行為後，刑法第三十條「幫助他人犯
    罪者，為從犯。雖他人不知幫助之情者，亦同。從犯之處罰
    ，得按正犯之刑減輕之」之規定，業經公布修正為「幫助他
    人實行犯罪行為者，為幫助犯。雖他人不知幫助之情者，亦
    同。幫助犯之處罰，得按正犯之刑減輕之」；另刑法第四十
    一條第一項前段「犯最重本刑為五年以下有期徒刑以下之刑
    之罪，而受六個月以下有期徒刑或拘役之宣告者，因身體、
    教育、職業、家庭之關係或其他正當事由，執行顯有困難者
    ，得以一元以上三元以下折算一日，易科罰金」，並適用修
    正前罰金罰鍰提高標準條例第二條（現已刪除）之規定，亦
    修正為「犯最重本刑為五年以下有期徒刑以下之刑之罪，而
    受六個月以下有期徒刑或拘役之宣告者，得以新台幣一千元
    、二千元或三千元折算一日，易科罰金」，自九十五年七月
    一日施行。依修正施行後刑法第二條第一項「行為後法律有
    變更者，適用行為時之法律。但行為後之法律有利於行為人
    者，適用最有利於行為人之法律」之規定，比較修正前後刑
    法第三十條、第四十一條第一項前段之規定，修正後之規定
    ，並未較有利於被告，故本件應適用被告行為時即修正前刑
    法第三十條之規定論以幫助犯，及修正前刑法第四十一條第
    一項前段之規定，諭知其易科罰金之折算標準，即應以銀元
    三百元折算一日，經折算為新台幣後，應以新台幣九百元折
    算一日，併予敘明。
據上論斷，應依刑事訴訟法第二百九十九條第一項前段，刑法第
二條第一項前段、第三百三十九條第一項、修正前刑法第三十條
第一項前段、第二項、第四十一條第一項前段，罰金罰鍰提高標
準條例第一條前段、修正前罰金罰鍰提高標準條例第二條，現行
法規所定貨幣單位折算新台幣條例第二條，判決如主文。
本案經檢察官乙○○到庭執行職務。
中    華    民    國    95    年    10    月    17    日
                  台灣台中地方法院刑事第八庭
                          審判長法  官  朱光國
                                法  官  洪俊誠
                                法  官  鍾堯航
上正本證明與原本無異。
如不服本判決，應於送達後十日內向本院提出上訴狀（須附繕本
），上訴於台灣高等法院台中分院。
                                書記官  吳淑願
中    華    民    國    95    年    10    月    17    日
附錄本案論罪科刑法條全文
刑法第三百三十九條第一項：
意圖為自己或第三人不法之所有，以詐術使人將本人或第三人之
物交付者，處五年以下有期徒刑、拘役或科或併科一千元以下罰
金。


司法院資訊處製作；財團法人民間司法改革基金會備份。
